【裁判字號】    88,上易,5328
【裁判日期】    890112
【裁判案由】    傷害
【裁判全文】
臺灣高等法院刑事判決                          八十八年度上易字第五三二八號
    上  訴  人  台灣士林地方法院檢察署檢察官
    被      告  甲○○
右上訴人因被告傷害案件，不服台灣士林地方法院，八十八年度易字第一一二四號，
中華民國八十八年九月二十九日第一審判決（起訴案號：台灣士林地方法院檢察署八
十八年度偵字第一二一三號）提起上訴，本院判決如左：
    主  文
上訴駁回。
    理  由
一、公訴意旨略以：被告甲○○於民國八十七年十二月一日下午三時四十五分許，在
    臺北市○○○路○段二號臺灣士林地方法院士林簡易庭前，因認告訴人乙○○積
    欠其廣告費未償，乃向告訴人催討，遭告訴人拒絕，被告因而心生不滿，竟基於
    傷害之犯意，以石塊毆打告訴人，致告訴人受有頭皮擦傷合併局部瘀傷、右手無
    名指及右手小指淺擦傷之傷害，因認被告涉有刑法第二百七十七條第一項之傷害
    罪嫌云云。
二、按犯罪事實應依證據認定之，無證據不得推定其犯罪事實，刑事訴訟法第一百五
    十四條定有明文。又不能證明被告犯罪者，應諭知無罪之判決，刑事訴訟法第三
    百零一條第一項亦有明文。次按認定犯罪事實，須依證據，而所謂證據，係指合
    法之積極證據就犯罪事實能為具體之證明者而言；又認定不利於被告之事實，須
    依積極證據，苟積極證據不足為不利於被告事實之認定時，即應為有利於被告之
    認定，更不必有何有利之證據，最高法院三十年上字第八一六號著有判例。再按
    告訴人之指訴，無非係以使被告受刑事追訴處罰為目的，有時難免故予誇大，自
    不得僅以告訴人之指訴為唯一論據，仍應調查其他必要之證據，以查明是否與事
    實相符，合先敘明。
三、經查：本件公訴人認被告甲○○涉有傷害犯行，係以告訴人乙○○之指述、目擊
    證人楊童純之證詞及告訴人所提出之診斷證明書乙紙，為其論據。然查：訊據被
    告甲○○自始堅決否認有何傷害之犯行，於本院及原審均辯稱：伊於前揭時間，
    在士林簡易庭前，見告訴人偕同律師步出簡易庭，即上前向告訴人索討告訴人所
    積欠之廣告費，然遭告訴人拒絕，並欲行離去，二人因而發生拉扯，告訴人因而
    出拳毆打伊，經伊閃避，告訴人恰擊中伊腰間皮帶銅扣，或因此手部受傷，然伊
    自始未毆打告訴人，雖曾拾起地面石塊，然係為求自保，並未出手丟擲，伊不確
    知告訴人頭部傷情何來，然據伊瞭解，告訴人負債甚多，於案發當日伊與告訴人
    談話前，亦有某不詳人士與告訴人談話後，搭乘賓士車離去，告訴人所受傷害或
    係他人向其索債時造成，確與伊無關等語；已核與證人即當時距現場不遠且目擊
    部分案發經過之吳子銘結證情節（原審卷第四十一頁），大致相符；是其所辯已
    非無稽。
四、次查：告訴人乙○○雖堅指：被告確自後毆擊伊頭部成傷云云，並提出台北市立
    中興醫院八十七年十二月二日出具載明頭皮擦傷、右手無名指及小指表淺擦傷等
    傷情之診斷證明書乙紙（偵卷第八頁）附卷可稽；然其於警訊時先稱：甲○○自
    背後持石頭砸伊頭部，伊用手撥開，可能因而傷及伊右手手指云云（同卷第六頁
    至第七頁）；於檢察官偵查時則稱：被告自後捏伊頸部，並用磚塊敲伊頭部云云
    （同卷第三十二頁正、反面）；於原審審理時則稱：被告自背後抓住伊頸部，並
    用皮包打伊後腦，並打中伊抱住頭部之右手成傷云云，所指述被害經過，已有出
    入；況查：證人即案發並當時全程與告訴人相偕同行之黃淑怡律師已於檢察官偵
    查訊問時具結證稱：伊當日在士林簡易庭庭訊結束，與乙○○一起出來，於出大
    門約一百公尺之工地前，忽然有人過來並拍乙○○之肩膀，且表明因與乙○○有
    金錢糾紛，伊認此事與伊代理之案件無關，即繼續招停計程車，然伊轉頭發現乙
    ○○與該男子大聲起來，並作勢要打，該男子且拾起地上石頭作勢要打，但還未
    打，伊即上前勸架，迄伊搭計程車自行離去止，雙方完全未動手等語明確（同卷
    第三十一頁），此不僅核與被告所辯上情大致相符，益見被告辯詞應非子虛；且
    衡諸情理，果被告曾以磚石或皮包硬物毆打告訴人頭部要害成傷，則其時適在告
    訴人身側同行之黃淑怡律師豈有未即發覺之可能？足徵告訴人指述：遭被告毆傷
    云云，實有可議。
五、再查：證人即案發時在士林簡易庭旁工地前方等候告訴人之楊童純雖於檢察官偵
    查及原審審理時均結證稱：被告確毆傷告訴人云云；然其於檢察官偵查中係證稱
    ：告訴人與黃淑怡律師一起出來，被告就與告訴人吵架，被告有搭告訴人肩膀，
    律師坐車要走，被告拾起石頭作勢要打，律師走前被告有打乙○○云云（偵卷第
    三十八頁背面至第三十九頁），衡其證詞並未明確陳述被告如何毆傷告訴人之經
    過；嗣其於原審審理時則證稱：當時被告係打告訴人之背部，並一直追逐告訴人
    ，後來律師與告訴人要搭計程車離開，被告還拾起石頭作勢要丟，但並未丟出云
    云（原審卷第四十頁），復即改稱：伊並未見到被告毆打告訴人之情形，只見到
    他們在追逐，被告並未呼喊任何人，當時告訴人之頭、手就有受傷流血云云（
    原審卷第四十頁背面），所證不僅前後反覆，且亦核與告訴人所指：被告以皮包
    毆打伊頭部，雙方並未發生追逐，伊當時想反抗，並反身要追被告，被告當時有
    大喊「陳先生」，當時有名男子站在簡易庭內側大門口云云（同卷第四十二頁背
    面）等情，相互扞挌。是其前開證詞，亦難憑信。
六、另查：告訴人乙○○確積欠多家地下錢莊債務，合計本息約達新臺幣二百餘萬元
    ，且曾遭受恐嚇、潑灑油漆及毆打耳光等情，已據告訴人自承屬實（原審卷第四
    十二頁），其並陳稱：當日伊出法庭後，確有一名地下錢莊之人「陳金生」來找
    伊要錢云云（同卷第四十三頁），是被告質疑：告訴人頭部所受傷害係他人造成
    等語，衡情已非無據。且查：被告所辯：雙方拉扯中，因告訴人出拳時擊中伊皮
    帶銅扣，或因此指部受傷等語，亦未悖於常情；從而，自難僅以卷附診斷證明書
    載明告訴人受有傷害乙節，即推認該等傷害確為被告出於傷害之犯意所致。至於
    告訴人指述係為使被告受刑事追訴為目的，且其與本案證人楊童純之證詞復有諸
    多瑕疵而顯悖於情理之處，已如前述，自難遽採為被告論罪之依據。此外，復查
    無其他積極證據足以認定被告涉有傷害罪行，原審以不能證明被告犯罪，而為無
    罪之諭知，經核並無不合，檢察官循告訴人請求上訴意旨仍執前詞指摘原判決不
    當，固無足取，而告訴人於八十八年十月二十七日聲請檢察官上訴狀中載明被告
    於黃（淑怡）律師面前準備毆打聲請人（按即告訴人），但礙於情勢而未動手，
    嗣黃律師離去，即行動武，彰彰明甚云云，惟本院質之告訴人乙○○，是否黃律
    師離開才被打﹖據陳被告在黃律師離開後並未打伊云云（本院八十八年十二月十
    七日訊問筆錄），益見告訴人信口指訴，難以憑信，檢察官上訴非有理由，應予
    駁回。
據上論斷，應依刑事訴訟法第三百六十八條，判決如主文。
本案經檢察官鄭富銘到庭執行職務
中      華      民      國    八十九    年      一     月      十二     日
                                      臺灣高等法院刑事第二十五庭
                                         審判長 法  官  許  國  宏
                                                法  官  陳  炳  彰
                                                法  官  洪  光  燦
右正本證明與原本無異。
不得上訴。
                                                書記官  張  永  富
中      華      民      國    八十九    年      一     月      十四     日


司法院資訊處製作；財團法人民間司法改革基金會備份。
